【裁判字號】    94,上訴,1187
【裁判日期】    950220
【裁判案由】    違反槍砲彈藥刀械管制條例
【裁判全文】
臺灣高等法院臺南分院刑事判決
上訴人
即被告  丙○○
指定辯護人  本院公設辯護人  丁○○
上列上訴人因違反槍砲彈藥刀械管制條例案件，不服臺灣臺南地
方法院九十四年度訴字第六六二號中華民國九十四年十月四日第
一審判決（起訴案號：臺灣臺南地方法院檢察署九十四年度偵字
第四六六七號），提起上訴，本院判決如下：
    主    文
原判決撤銷。
丙○○未經許可，寄藏子彈，處有期徒刑捌月，併科罰金新臺幣
貳萬元，罰金如易服勞役，以新臺幣玖佰元即銀元參佰元折算壹
日，扣案之子彈參顆均沒收；又未經許可，持有可發射子彈具有
殺傷力之改造手槍，處有期徒刑貳年陸月，併科罰金新臺幣參萬
元，罰金如易服勞役，以新臺幣玖佰元即銀元參佰元折算壹日，
扣案之改造手槍壹枝（含彈匣壹個）沒收。應執行有期徒刑參年
，併科罰金新臺幣肆萬元，罰金如易服勞役，以新臺幣玖佰元即
銀元參佰元折算壹日，扣案之子彈參顆及改造手槍壹枝（含彈匣
壹個）均沒收。
    事    實
一、丙○○於民國九十四年一月底某日，在不詳地點，由不詳姓
    名之人交付具殺傷力之四顆制式子彈予丙○○，委由丙○○
    代為保管，丙○○即未經許可而無故受寄藏放上開四顆制式
    子彈。丙○○另行起意於九十四年四月五日凌晨三時許，在
    臺南市○○路「國妃鷹堡」汽車旅館對面之戊○○租住處，
    未經許可，自綽號「阿明」之王進明（未經起訴）處，收受
    具有殺傷力之改造手槍一枝（槍枝管制編號0000000
    000號，含彈匣一個及不具殺傷力之子彈一顆）而持有，
    隨即將上開改造手槍（含彈匣一個）置於其所駕駛之車號N
    二－二○七五號自小客車內。嗣於九十四年四月五日上午十
    時三十分許，為警持臺灣臺南地方法院所核發之搜索票在臺
    南縣北門鄉仁里村二重港六十四號丙○○之住處內扣得上開
    四顆制式子彈，及在丙○○所駕駛之車號N二－二○七五號
    自小客車內扣得上開改造手槍一枝（含彈匣一個）。
二、案經臺南縣警察局移送臺灣臺南地方法院檢察署檢察官偵查
    起訴。
    理    由
一、訊據上訴人即被告丙○○固坦承有未經許可，寄藏子彈之犯
    行及為警查獲上開槍彈之事實，惟矢口否認有何未經許可，
    持有具殺傷力之改造手槍之犯行，辯稱：伊有把玩道具槍之
    習慣，故託綽號「阿明」之王進明代為購買道具槍一把，伊
    收受槍枝後放在車上，因伊一直認為是道具槍，雖認該把槍
    枝有問題而不能擊發，但並不知情所收受之槍枝係具殺傷力
    之改造手槍云云。
二、經查：
（一）上開犯罪事實，業經被告丙○○坦承有未經許可，寄藏子
      彈之犯行及為警查獲上開槍彈之事實，復有改造手槍一枝
      及制式子彈四顆扣案可資憑按（見警卷第二八至三○頁）
      ，扣案之槍彈，經送內政部警政署刑事警察局鑑驗結果認
      ：上揭手槍一枝，係由仿BERETTA廠八四型半自動手槍製
      造之玩具手槍，換裝土造金屬槍管而成之改造手槍，機械
      性能良好，可擊發適用子彈，具殺傷力；而上揭子彈四顆
      ，均係口徑九MM之制式子彈，經採樣壹顆試射，可擊發，
      均具殺傷力，有該局九十四年四月二十三日刑鑑字第○九
      四○○五二七二九號槍彈鑑定書乙份附卷可參（見偵卷第
      十三至十八頁）。足見扣案之槍枝一枝及子彈四顆，分別
      確係槍砲彈藥刀械管制條例第四條一項第一款所定之其他
      可發射子彈具有殺傷力之槍砲及第二款所定之子彈，均為
      違禁物，被告未經許可寄藏子彈部分之自白，核與事實相
      符，當足採信。此部分事證明確，犯行堪予認定。
（二）被告丙○○雖辯稱：伊欲購買道具槍，不知伊所收受之槍
      枝具有殺傷力云云。然被告平日即有把玩道具槍之習慣，
      並曾持有二枝道具槍等情，業據被告供承在卷（見警卷第
      五、六頁），該把手槍經送鑑定後，確係機械性能良好，
      可擊發子彈，具有殺傷力，已如上述，則被告所稱：經其
      實射無法擊發，槍枝有問題云云，已非實在，而不可採。
      況且設若該把槍枝如其所言，無法擊發，然被告既有把玩
      道具槍之習慣，其對道具槍之外型、構造、性能等特性，
      應相當熟稔，亦即，當被告收受本件槍枝之際，合理應隨
      即能判斷出該把槍枝並非所謂之道具槍；而自被告收受該
      把槍枝迄至被警查扣為止，期間長達七小時有餘之久，該
      把槍枝並均在被告持有支配之下，可見被告仍有相當充裕
      之時間足以判別究屬道具槍或非道具槍。惟其卻於收受該
      槍枝後，在有能力判別係屬有殺傷力之槍枝情形下，竟不
      為拒絕收受該把槍枝，或儘快報警處理，或儘快將之棄置
      ，而仍將該把槍枝置於其所駕駛之車號N二－二○七五號
      自小客車內，參以被告坦承王進明交給伊時，伊有試射，
      伊發覺有問題，因沒有道具槍應有的效果等情（見本院九
      十五年一月五日審判筆錄第六頁），證人乙○○於本院亦
      證稱：（問：王進明與被告何時有槍支的來往？）我不知
      道，我只在那天聽到王進明說要換槍回去；（問：是向誰
      講，當場是否有換？）是向丙○○講的，當場沒有換；（
      問：為什麼沒有馬上換？）我不知道；（問：當時被告是
      否已知道拿到什麼槍了？）沒錯等語（見本院九十五年二
      月九日審判筆錄第四、五頁）。足見其主觀上對於該把槍
      枝之持有，並非出於單純之道具槍之認知。綜上推論，被
      告既已知所收受而持有之槍枝，並非單純之道具槍，而該
      把槍枝確係具殺傷力之改造手槍，被告顯有持有具殺傷之
      改造手槍之故意至明，被告此部分所辯，係卸責之詞，不
      足採信，被告未經許可，持有具殺傷之改造槍枝之犯行，
      亦足堪認定。
（三）被告丙○○於本院聲請將扣案槍枝與子彈送鑑定，該子彈
      是否符合上開槍枝使用云云，然查被告持有上開槍彈為被
      告不爭之事實，該子彈是否符合上開槍枝使用？或別有他
      用？均不影響被告犯罪之成立。被告又聲請訊問證人甲○○、乙○○，以證明王進明叫他來換回這把手槍云云，然
      查王進明已於原審證述其係交付系爭槍枝（見原審卷第七
      八、七九頁），此部分無再詢問之必要。
三、按槍砲彈藥刀械管制條例於九十四年二月十六日經總統以華
    總一義字第○九四○○○一○一○一號令修正公布，並於同
    年一月二十八日生效，而就被告違反上揭條例第十二條第四
    項之寄藏子彈部分，未於此次修正之列，並無新舊法比較適
    用之問題，故本件被告於九十四年一月底某日，寄藏子彈之
    犯行部分，自應適用裁判時法；又被告於九十四年四月五日
    持有具有殺傷力之改造手槍犯行，因已於上揭條例修正施行
    後所為，亦應適用裁判時法，均併此敘明。核上訴人即被告
    丙○○所為，就持有改造手槍部分，係犯槍砲彈藥刀械管制
    條例第八條第四項之持有其他可發射子彈具有殺傷力之槍砲
    罪；就寄藏子彈部分，係犯同條例第十二條第四項之寄藏子
    彈罪（原判決誤載為持有子彈罪）。被告所犯上開二罪，犯
    意各別，構成要件不同，應分論併罰。又槍砲彈藥刀械管制
    條例第十八條第四項前段規定「犯本條例之罪，於偵查或審
    判中自白，並供述全部槍砲、彈藥、刀械之來源及去向，因
    而查獲或因而防止重大危害治安事件之發生者，減輕或免除
    其刑」，本件被告經警查獲持有槍枝後，於警詢、偵查及原
    審審理時自白犯行，並供述其持有槍枝之來源，係王進明所
    交付，並據證人王進明於原審供明在卷（見警卷第十三、十
    六頁、原審卷第八六、八七頁），因而查獲王進明，是被告
    供述其未經許可，持有可發射子彈具有殺傷力之改造手槍罪
    之來源及去向，且取出之手槍，應依槍砲彈藥刀械管制條例
    第十八條第四項前段減輕其刑。至被告就寄藏子彈部分，雖
    亦供述係戊○○所交付，惟已為戊○○所矢口否認（見本院
    九十五年一月十九日審判筆錄第三、四頁），被告又舉證人
    甲○○、王進明有在場目睹云云，然查王進明於原審就此部
    分並未證述為戊○○所交付，核無再詢問之必要，而甲○○
    經本院傳拘未著，無從為有利於被告之證明，附此敘明。
四、原審對被告予以論罪科刑，固非無見。惟查原判決認被告寄
    藏子彈部分係「在台南市○○路國妃鷹堡汽車旅館對面之戊○○租住處，由戊○○交付具殺傷力之四顆制式子彈予丙○○，委由丙○○代為保管」，惟無證據足以證明此部分之事
    實，如上所述，此項認定，即有可議。又被告因供述其持有
    可發射子彈具有殺傷力之改造手槍之來源及去向，且取出手
    槍，原審未依槍砲彈藥刀械管制條例第十八條第四項前段規
    定減輕其刑，尚有未洽。被告上訴意旨，指摘原判決不當，
    雖非以此為理由，惟原判決既有上開可議之處，自應由本院
    將原判決撤銷改判。爰審酌被告非法持有槍、彈，嚴重威脅
    社會治安，但持有之槍枝及子彈數量尚非鉅大，然於警詢、
    偵查中、原審及本院審理時僅坦承部分犯行，態度不良等一
    切情狀，量處未經許可，寄藏子彈部分，有期徒刑捌月，併
    科罰金新臺幣貳萬元；未經許可，持有可發射子彈具有殺傷
    力之改造手槍部分，有期徒刑貳年陸月，併科罰金新臺幣參
    萬元，罰金部分並均諭知如易服勞役之折算標準，及定其應
    執行刑，罰金部分並諭知如易服勞役之折算標準。扣案之改
    造手槍一枝（含彈匣一個）及制式子彈三顆，屬違禁物，均
    應依刑法第三十八條第一項第一款之規定，宣告沒收。扣案
    之制式子彈四顆中，於內政部警政署刑事警察局鑑驗時，取
    一顆試射完畢，已不具殺傷力，非屬違禁物，不另為沒收之
    諭知；又扣案之改造手槍彈匣內之子彈一顆，及警方於九十
    四年四月五日上午十時三十分查獲時另扣得之子彈三顆，經
    送內政部警政署刑事警察局鑑定，認均無殺傷力（見上開槍
    彈鑑定書），均非屬違禁物，亦無證據證明係供犯本罪所用
    之物，均不另為沒收之諭知，併此敘明。
五、據上論斷，應依刑事訴訟法第三百六十九條第一項前段、第
    三百六十四條、第二百九十九條第一項前段、槍砲彈藥刀械
    管制條例第八條第四項、第十二條第四項、刑法第十一條本
    文、第五十一條第五款、第七款、第四十二條第二項、第三
    十八條第一項第一款，罰金罰鍰提高標準條例第二條，現行
    法規所定貨幣單位折算新臺幣條例第二條，判決如主文。
本案經檢察官邱克斌到庭執行職務。
中    華    民    國    95    年    2     月    20    日
                  刑事第二庭    審判長法  官  葉居正
                                      法  官  李文福
                                      法  官  高明發
以上正本證明與原本無異。
如不服本判決，應於收受本判決後十日內向本院提出上訴書狀。
其未敘述上訴理由者並得於提起上訴後十日內向本院補提理由書
狀（均須按他造當事人之人數附繕本）「切勿逕送上級法院」。
                                      書記官  陳淑貞
中    華    民    國    95    年    2     月    21    日
附錄論罪法條：
槍砲彈藥刀械管制條例第八條第四項：
未經許可，持有、寄藏或意圖販賣而陳列第一項所列槍砲者，處
三年以上十年以下有期徒刑，併科新臺幣七百萬元以下罰金。
槍砲彈藥刀械管制條例第十二條第四項：
未經許可，持有、寄藏或意圖販賣而陳列子彈者，處五年以下有
期徒刑，併科新臺幣三百萬元以下罰金。


司法院資訊處製作；財團法人民間司法改革基金會備份。
